【裁判字號】    89,易,27
【裁判日期】    890412
【裁判案由】    誣告
【裁判全文】
臺灣板橋地方法院刑事判決                            八十九年度易字第二七號
    公  訴  人  臺灣板橋地方法院檢察署檢察官
    被      告  乙○○
    選任辯護人  朱淑娟律師
                丁中原律師
右列被告因誣告案件，經檢察官提起公訴（八十八年度偵字第二一四五四號），本院
判決如左：
    主  文
乙○○未指定犯人，而向該管公務員誣告犯罪，處拘役貳拾日，如易科罰金以佰元
折算壹日。
    事  實
一、乙○○明知其已簽發由上海銀行土城分行為付款人，帳號支一三七二─０號，票
    號0000000號、0000000號、0000000號，面額分別為新台幣（下同）四萬元、一
    萬九千元、一萬三千八百四十元，票載發票日分別為民國八十八年六月十五日、
    七月十五日、八月十日之支票三紙，係已交付甲○○使用，並未遺失。竟於八十
    八年六月七日，未指定犯人，向該管公務員台北縣警察局謊報遺失，誣告不特定
    之人犯侵占遺失物罪嫌。
二、案經高雄市政府警察局新興分局報請台灣高雄地方法院檢察署呈請台灣高等法院
    檢察署移轉台灣板橋地方法院檢察署檢察官偵查起訴。
    理  由
一、訊之被告乙○○固坦承於右揭時、地，向該管司法警察機關，申報支票遺失，並
    掛失止付等情不諱，惟矢口否認涉有誣告之犯行，辯稱：伊在土城市○○路一三
    五巷九號經營「曉萱美容精品材料店」，因材料店於八十八年五月一日遭竊，伊
    連同整本空白支票及前揭支票一併失竊，才報遺失，非故意謊報。又係爭三張支
    票其中一張係本欲借予友人戊○○，後因戊○○遲未索票，故而由自己持有，另
    二張支票本欲交付丁○○做為貨款之用，因丁○○送貨未遇到被告，故仍由被告
    持有等語。經查：(一)票號0000000號支票係被告於八十八年二月間交付予甲○○再轉交予丙○○使用，丙○○並於八十八年三月十五日存入華僑銀行代收乙節
    ，業據證人甲○○於警訊中、本院審理時及證人丙○○於偵訊中結證屬實，並有
    華僑銀行票據代收存摺影本可稽，是票號0000000號支票係被告交付甲○○使用
    ，並未遺失無訛，然被告卻迭於八十八年七月二十六日警訊中供稱：並無開支票
    予甲○○，不知道甲○○為何會有該張支票云云，於台灣高雄地方法院檢察署偵
    查中亦稱：沒有交付支票予甲○○，沒有向甲○○購貨，支票放在簿子上失竊云
    云，於檢察官偵查中亦稱：發票日八十八年六月十五日之支票係要給戊○○，發
    票日八十八年八月十日之支票係要給丁○○云云，足見被告自始即有意圖使不特
    定人受刑事處分，而向該管司法警察機關謊報支票遺失，主觀上有誣告犯意甚明
    ，被告辯稱確有遺失，始申報遺失，其主觀上無誣告犯意云云，不足採信。
    (二)被告於八十八年六月七日所填載遺失票號0000000號票據申報書上，將報請
    鈞局協助偵查「竊盜」罪嫌部分以直線刪除，另填寫「侵占遺失物」罪嫌，於八
    十八年六月七日票據掛失止付通知書上亦填寫「於八十八年五月一日：：：遺失
    ﹂等字，不同於被告先前八十八年五月三日所填寫空白支票﹁失竊於八十八年五
    月一日」等文字，有八十八年六月七日遺失票據申報書一紙、八十八年六月七日
    及五月三日票據掛失止付通知書二紙可稽，且被告於八十八年七月二十六日警訊
    中陳稱：票號0000000號支票，是否被竊並不清楚，申報遺失地點，並不能確定
    云云，是被告對支票究係遺失或失竊乙節，前後所供已有不符，再參以被告於偵
    訊中供稱：八十八年五月二十八日票號0000000號支票退票後，伊去問銀行始知
    悉已開面額支票也可報遺失；於八十八年五月底與甲○○分手等語，顯見被告於
    八十八年五月下旬發覺票號0000000號支票誤報遺失而遭銀行拒絕付款時，因不
    滿甲○○與其分手及圖卸免民事票據債務清償責任，始另行起意於八十八年六月
    三日謊報票號0000000號支票遺失甚明。證人戊○○、丁○○於本院審理中雖附
    和被告之辯解，戊○○證稱確有向被告借票云云，丁○○證稱被告確有向其訂購
    宣傳單云云，核係迴護之詞，尚難採信。綜上查證，被告所辯，乃卸責之詞，不
    足採信，此外，並有被告所填具遺失票據申報書一份在卷足憑，本件事證明確，
    被告犯行足以認定。
二、核被告乙○○所為，係犯刑法第一百七十一條第一項之未指定犯人誣告罪。爰審
    酌被告犯罪之動機、目的、所生危害及犯後之態度等一切情狀，量處如主文所示
    之刑，以示懲儆，並依法諭知易科罰金之折算標準。
據上論斷，應依刑事訴訟法第二百九十九條第一項前段，刑法第一百七十一條第一項
、第四十一條，罰金罰鍰提高標準條例第一條前段、第二條，判決如主文。
本案經檢察官潘翠雪到庭執行職務
中      華      民      國      八十九      年      四      月    十二  日
                                  臺灣板橋地方法院刑事第一庭
                                     法  官    胡  堅  勤
右正本證明與原本無異。
如不服本判決，應於判決送達後十日內，向本院提出上訴狀。
         書記官    劉  文  美
中      華      民      國      八十九      年      四      月    十四  日
附錄本案所犯法條全文
刑法第一百七十一條
  未指定犯人，而向該管公務員誣告犯罪者，處一年以下有期徒刑、拘役或三百元以
  下罰金。
  未指定犯人，而偽造、變造犯罪證據，或使用偽造、變造之犯罪證據，致開始刑事
  訴訟程序者亦同。


司法院資訊處製作；財團法人民間司法改革基金會備份。
